臺灣嘉義地方法院民事裁定
111年度消債職聲免字第3號
債  務  人  顏君帆  

債  權  人  國泰世華商業銀行股份有限公司

法定代理人  郭明鑑  
債  權  人  滙豐(台灣)商業銀行股份有限公司


法定代理人  麥康裕  
債  權  人  永豐商業銀行股份有限公司

法定代理人  陳嘉賢  
債  權  人  玉山商業銀行股份有限公司

法定代理人  黃男州  
債  權  人  台灣金聯資產管理股份有限公司


法定代理人  施俊吉  
債  權  人  富邦資產管理股份有限公司

法定代理人  洪主民  
債  權  人  仲信資融股份有限公司

法定代理人  陳鳳龍  
上列債務人人間因消費者債務清理事件免責事件，本院裁定如下
：
    主  文
債務人顏君帆應予免責。
    理  由
壹、按法院為終止或終結清算程序之裁定確定後，除別有規定外
    ，應以裁定免除債務人之債務，消費者債務清理條例（下稱
    消債條例）第132條定有明文。次按法院裁定開始清算程序
    後，債務人有薪資、執行業務所得或其他固定收入，扣除自
    己及依法應受其扶養者所必要生活費用之數額後仍有餘額，
    而普通債權人之分配總額低於債務人聲請清算前二年間，可
    處分所得扣除自己及依法應受其扶養者所必要生活費用之數
    額者，法院應為不免責之裁定。但債務人證明經普通債權人
    全體同意者，不在此限；債務人有下列各款情形之一者，法
    院應為不免責之裁定。但債務人證明經普通債權人全體同意
    者，不在此限：一、於七年內曾依破產法或本條例規定受免
    責。二、故意隱匿、毀損應屬清算財團之財產，或為其他不
    利於債權人之處分，致債權人受有損害。三、捏造債務或承
    認不真實之債務。四、聲請清算前二年內，因消費奢侈商品
    或服務、賭博或其他投機行為，所負債務之總額逾聲請清算
    時無擔保及無優先權債務之半數，而生開始清算之原因。五
    、於清算聲請前一年內，已有清算之原因，而隱瞞其事實，
    使他人與之為交易致生損害。六、明知已有清算原因之事實
    ，非基於本人之義務，而以特別利於債權人中之一人或數人
    為目的，提供擔保或消滅債務。七、隱匿、毀棄、偽造或變
    造帳簿或其他會計文件之全部或一部，致其財產之狀況不真
    確。八、故意於財產及收入狀況說明書為不實之記載，或有
    其他故意違反本條例所定義務之行為，致債權人受有損害，
    或重大延滯程序。消債條例第133條、第134條亦分別著有規
    定。故除有消債條例第133條、第134條所定不予免責之情形
    外，於法院為終止或終結清算程序之裁定確定後，原則上即
    應裁定免責。查：
一、債務人前向本院聲請清算，經本院以110年度消債清字第12
    號（下稱清算案）民事裁定自民國110年8月9日上午10時起
    開始清算程序。嗣經本院司法事務官以110年度司執消債清
    字第11號（下稱清算執行案）進行清算程序。因債務人名下
    有存款及富邦人壽等保單價值準備金（解約金）等財產，本
    院司法事務官考量其資產規模不大，債務人亦同意提出等值
    之現金以供清償債權人，處分複雜度不高，乃不召集債權人
    會議，於110年11月11日通知各債權人有關消債條例第101條
    所規定之書面，並函請各債權人就清算財團以債務人提出資
    產表編號1至6及編號8、9、11、12等財產等值之價金後，將
    資產返還之處分方法表示意見，各債權人均無反對意見，乃
    以111年1月10日之110年度司執消債清字第11號民事裁定代
    替債權人會議之決議，將上開編號1至6及編號8、9、11、12
    等財產返還債務人，另資產表編號7、10之保險契約，則函
    請保險公司將保單解約後將保險解約金解交本院，並經送達
    當事人後無人聲明異議，債權人並提出匯款入帳聲請書，由
    本院會計室將應分配於各債權人之金額以撥匯方式給付，有
    上開裁定及送達證書、匯款入帳聲請書、本院發還案款通知
    等附於清算執行卷可憑。嗣經本院司法事務官再於111年1月
    27日以110年度司執消債清字第11號民事裁定清算程序終結
    確定在案等事實，業經本院調取前開各卷宗核閱無誤，自堪
    信為真實。
二、關於債務人有無消債條例第133條所定應為不免責之情形：
(一)債務人自本院裁定110年8月9日開始清算程序後迄今均受僱
    他人清潔打掃臨時工，每月收入平均約18,000元，業據債務
    人自陳在卷，並有財產及收入狀況說明書、財政部南區國稅
    局嘉義市分局107、108年度綜合所得稅各類所得資料清單、
    收入切結書與清算案卷附之電子閘門財產所得調件明細表、
    勞工保險被保險人投保資料查詢表等可證，堪認債務人於法
    院裁定開始清算後，有薪資、執行業務所得或其他固定收入
    ，債務人主張其每月收入平均約18,000元應屬可採。而債務
    人個人生活必要支出主張依消債條例規定之個人必要最低生
    活費用即衛生福利部公告最低生活費13,288元之1.2倍即15,
    946元計算之數額，應屬可採。是以，債務人每月收入扣除
    自己及依法應受其扶養者所必要生活費用之數額後尚有餘額
    2,054元，堪認債務人合於消債條例第133條前段之要件，為
    具清償能力之人，故依同條例後段規定，尚應審究普通債權
    人之分配總額是否低於債務人聲請清算前2年間可處分所得
    扣除自己及依法應受其扶養者所必要生活費用之數額。
(二)債務人於110年6月16日向本院聲請清算，其自108年6月至11
    0年5月期間分別有於黛安芬國際股份有限公司之收入2,333
    元與打零工收入432,000元，合計共434,333元，平均每月收
    入為18,097元，目前則受僱他人擔任清潔臨時工，每月收入
    平均約18,000元，有財產及收入狀況說明書、財政部南區國
    稅局嘉義市分局107、108年度綜合所得稅各類所得資料清單
    、收入切結書與清算案卷附之電子閘門財產所得調件明細表
    、勞工保險被保險人投保資料查詢表等可證等可證（詳清算
    卷），則債務人聲請清算前2年間即108年6月至110年5月間
    可處分所得為434,333元（債務人陳報之富邦產險理賠金、
    勞保局紓困貸款則非屬固定收入）；又於上開期間債務人及
    依法應受其扶養者所必要生活費用數額，亦經本院110年度
    消債清字第12號民事裁定予以認定依衛生福利部公告最低生
    活費13,288元之1.2倍即15,946元計算之數額，則債務人聲
    請清算前2年之自己及依法應受其扶養者必要生活支出2年合
    計為382,704元（計算式：15,946元×24個月）。故債務人於
    聲請清算前2年可處分之所得扣除債務人之必要生活費用後
    ，尚餘51,629元（計算式：434,333元－382,704元）。
(三)債務人名下財產有中埔後庄郵局存款49元、元大商業銀行股
    份有限公司南嘉義分行存款904元、台北富邦銀行嘉義分行
    存款70元、臺灣中小企業銀行嘉新分行存款18元與富邦人壽
    保險股份有限公司五五得利終身壽險保單解約金約164,325
    元、富邦人壽保險股份有限公司安富久久失能照護終身壽險
    保單解約金約16,236元、富邦人壽保險股份有限公司扶氣平
    安定期健康保險保單解約金約9,095元（含未到期保費9,095
    元）、三商美邦人壽保險股份有限公司保單解約金約49,304
    元及中國人壽保險股份有限公司保單解約金7,366元，此外
    ，別無股票或投資等財產，業據債務人自陳，並有中華郵政
    股份有限公司中埔後庄郵局110年8月10日陳報狀、元大商業
    銀行股份有限公司作業服務部110年8月10日函、三商美邦人
    壽中文投保證明、富邦人壽查詢資料、中國人壽保險單保單
    現金價值證明書（附件二）、債務人之郵局與元大銀行、臺
    灣土地銀行、永豐銀行、台北富邦銀行嘉義分行、臺灣中小
    企業銀行等金融機構存摺（附件三）、富邦人壽保險股份有
    限公司110年8月16日陳報狀三商美邦人壽保險股份有限公司
    110年8月17日陳報狀、中國人壽保險股份有限公司110年8月
    23日函暨所附保單資料、中華民國人壽保險商業同業公會保
    險業通報作業資訊系統資料查詢結果表（詳清算執行卷債務
    人110年10月7日陳報狀）、全國財產稅總歸戶財產查詢清單
    （詳清算執行卷債務人110年10月25日補正狀）附於清算執
    行卷可憑。此外，債務人別無其他財產。
(四)綜上，債務人於清算前2年可處分所得434,333元扣除自己及
    依法應受其扶養者所必要生活費用382,704元後僅餘51,629
    元（計算式：434,333元－382,704元）。而債務人除提出資
    產表編號1至6存款及編號8、9、11、12保單解約金等值之現
    金共33,738元外，另經執行法院函請保險公司將資產表編號
    7、10之保險契約解約後將保險解約金49,238元、165,597元
    解交本院，合計共248,573元供債權人分配，則普通債權人
    分配總額並未低於債務人聲請清算前2年間，可處分所得扣
    除自己及依法應受其扶養者所必要生活費用之數額，本件無
    消債條例第133條所定應為不免責之事由。
三、關於債務人有無消債條例第134條所定應為不免責之事由：
（一）債務人已提出債權人清冊及財團法人金融聯合徵信中心債
      務清理條例前置協商專用債權人清冊等陳報積欠台新商業
      銀行股份有限公司等債權人債務（見調解卷與清算卷），
      復經債權人陳報債權在卷（見調解卷與清算卷及消債執行
      卷），另參酌本院司法事務官所編造之債權表（見消債執
      行卷），並無債務人捏造債務或承認不真實之債務，且經
      本院司法事務官將債權表送達各債權人表示意見，均無任
      何債權人表示異議，有本院民事執行處110年9月25日函文
      及送達證書附於清算執行卷可稽。
（二）依本院司法事務官所編造之債權表與其餘卷證，債務人積
      欠各債權人之債務，亦非聲請清算前2年內因消費奢侈商
      品或服務、賭博或其他投機行為致財產顯然減少或負擔過
      重之債務，而生開始清算之原因。此外，本院亦查無債務
      人有何構成消債條例第134條其他各款所規定之應不免責
      事由，是本院認債務人並無消債條例第134條各款所定不
      免責事由之存在。
貳、綜上所述，債務人經法院為開始清算，嗣經法院裁定終止清
    算程序之裁定確定，復經本院通知債務人及債權人就債務人
    是否應予免責到場陳述意見或以書面表示意見後，經調查結
    果，債務人核無消債條例第133條或第134條各款所定應不予
    免責之情事，則依前開說明，爰裁定本件債務人應予免責。
中　　華　　民　　國　　111 　年　　3 　　月　　18　　日
                  民事第二庭  法　官　陳卿和
上正本係照原本作成。
對本裁定抗告，應於裁定送達後10日內向本院提出抗告狀（應附
繕本），並繳納抗告費新臺幣1,000元。
中　　華　　民　　國　　111 　年　　3 　　月　　18　　日
                              書記官　柯凱騰